【裁判字號】    97,家再,2
【裁判日期】    971231
【裁判案由】    聲請再審
【裁判全文】
臺灣高雄地方法院民事裁定               97年度家再字第2號
再審聲請人  乙○○
上列再審聲請人聲請宣告甲○○禁治產之事件，再審聲請人對於
本院分別於民國97年1 月8 日、97年3 月6 日所為之96年度禁字
第333 號之確定裁定，聲請再審，本院裁定如下：
    主  文
再審之聲請駁回。
再審聲請程序費用新臺幣壹仟元由再審聲請人負擔。
    理  由
一、本件聲請再審意旨略以：
  (一)鈞院於民國97年1 月8 日所為之96年度禁字第333 號確定裁
    定（以下簡稱97年1 月8 日確定裁定）與事實不符，於理由
    一中相對人甲○○自86年6 月25日即罹患精神分裂症，事實
    為其自大學一年級即於成功醫院就診而於，86年6 月25日即
    罹患精神分裂症，是為此時因家庭紛爭而於長庚醫知悉，此
    與事實為其不符合之一。
  (二)於其97年1 月8 日之文理由二，無非以95年度切股374 號及
    96年度雲股14號裁定為憑，所言之云云見裁文。而於96年1
    月8 日之裁文經查三點及審酌四點。的確法院依職權而調查
    ，有二卷宗為憑。然上開2 件裁定僅為其事實部分之原因及
    事實，且97年1 月8 日確定裁定並非依禁治產事件程序處理
    ，應謹守民事訴訟法第601 條第2 項（除第1 項）規定及專
    業之醫院醫師鑑定，不應以上開2 件裁定為憑，而以無理由
    駁回，令人難以心服，此已與民事訴訟法第496 條第1 項第
    3 款規定不符。
  (三)鈞院於民國97年3 月6 日所為之96年度禁字第333 號確定裁
    定（以下簡稱97年3 月6 日確定裁定），理由一與事實不符
    ，雖提起抗告應於10日內為之，但因聲請人於屏東看守所內
    而未得知消息。又理由二所謂於97年1 月11日送達聲請人收
    受，雖有送達證書，但派出所代為收受，且未依法通知聲請
    人家人；而聲請人於97年1 月8 日拿到之2 份裁定係在鈞院
    書記官室由雄股書記官張秀晴小姐給予，並非於97年1 月11
    日送達，故理由二與事實及法理不符。另聲請人因發生家暴
    案而失眠就醫、心情低落，因此更加緩慢處理此案。
  (四)再97年1 月8 日確定裁定中理由五「依非訟事件法第24條第
    2 項」於法理不合，因聲請人於96年間聲請宣告禁治產時即
    已繳交訴訟費用新台幣（下同）1,000 元於服務處，並陳述
    於民事訴訟法第608 條第2 項規定，與該裁定無因果關係；
    且97年1 月8 日確定裁定若依非訟事件法第21條第2 項、第
    24條第2 項及民事訴訟法第608 條第2 項規定而裁定於主文
    ，亦與民事訴訟法第496 條第1 項第2 款規定不符。
  (五)97年3 月6 日確定裁定於理由一、二既與事實不符，則依民
    事訴訟法第487 條第1 項（新法只有第487 條，未有第1 項
    ）、第495 條之1 第1 項、第422 條、第95條、第78條規定
    而裁定，已與法不合。
  (六)另97年1 月8 日確定裁定應依民事訴訟法第249 條規定命聲
    請人補正，並以同法第486 條第2 項、第4 項、第491 條第
    1 項、第495 條、第495 條之1 及第496 條第1 項第1 、2
    、3 款規定為依據，且於抗告因再抗告而繳費1,000 元，此
    又依非訟事件法第17條規定抗告或再抗告繳1,000 元，而非
    再審或第二審再繳1,000 元，其事實及法理均不合。
    綜上，爰依法聲請再審，請求宣告相對人禁治產，並駁回鈞
    院97年1 月8 日、97年3 月6 日確定裁定，及程序費用由相
    對人負擔等語。
二、按裁定已經確定，而有民事訴訟法第496 條第1 項各款之再
    審事由者，固得對之聲請再審，此為依同法第507 條規定準
    用第496 條第1 項但書規定之結果得知；再者，再審之訴，
    應於三十日之不變期間內提起。前項期間，自判決確定時起
    算，民事訴訟法第500 條1 、2 項前段定有明文；因此再審
    之訴之提起，係針對「確定」之終局判決聲明不服此從該條
    文之解釋自可明知，合先敘明。
三、經查：
  (一)本院96年度禁字第333 號聲請人聲請其配偶甲○○之禁治產
    事件裁定，經原審於97年1 月8 日以裁定駁回其聲請後，又
    於97年3 月6 日以聲請人提出抗告逾期為由，裁定駁回抗告
    ，該裁定於同年3 月11日送達屏東縣萬丹鄉○○路99巷150
    號址，由聲請人妹陳亞君收受，有送達回證一份在卷可稽。
    然聲請人又對前開3 月6 日裁定提起抗告，並經原審於同年
    3 月28日裁定命5 日內補繳抗告程序費用，嗣因逾期仍未繳
    納而遭駁回，業經本院調閱原審卷宗審閱無訛，應堪認定。
  (二)然按對於第二審判決於上訴期間內提起上訴，第三審法院以
    其上訴另有其他不合法情形，以裁定駁回其上訴者，對原判
    決提起再審之訴時，其再審不變期間固應自裁定確定翌日起
    算 (參看司法院院解字第三○○七號解釋)。 但對於第二審
    判決逾越上訴期間後之上訴，第三審法院以上訴逾期為不合
    法裁定駁回者，其再審不變期間仍應自原判決確定翌日起算
    ，不得自駁回上訴裁定確定翌日起算再審不變期間。（最高
    法院78台抗字第149 號判例要旨參照）。基此，就裁定之抗
    告程序，依民事訴訟法第495 條之1 規定，準用關於第三編
    第一章即上訴程序之規定，亦即，對於原審之裁定於抗告期
    間內提起抗告者，以其上訴另有其他不合法情形，以裁定駁
    回其抗告者，對原裁定提起再審之聲請時，其再審不變期間
    應自裁定確定翌日起算，合先敘明。
  (三)聲請人自承於97年1 月8 日來院收受原審裁定（指97年1 月
    8 日駁回禁治產聲請之裁定，見聲請狀事實三），聲請人嗣
    後雖提起抗告，然經原審於97年3 月6 日以抗告逾期為由駁
    回其抗告後，原審復以本件聲請人對該裁定（指3 月6 日抗
    告逾期駁回之裁定）提起抗告為由，於3 月28日裁定命其繳
    納抗告費用，嗣後原審於5 月26日以逾期未繳納抗告裁判費
    為由再以裁定駁回後，於6 月2 日寄存送達於聲請人所陳報
    之送達地址（即高雄縣鳳山市○○路129 巷12-3號4 樓）轄
    區派出所，於5 月29日送達於其配偶甲○○，有送達回證2
    紙在卷可稽，是以，揆諸前揭說明，其再審不變期間應自裁
    定（即5 月26日抗告駁回之裁定）確定翌日起算，況且，本
    件聲請人乙○○於4 月3 日因案入監執行迄今，有台灣高等
    法院在監在押全國紀錄表一份在卷可參，故上開裁定之送達
    是否合法，並非無疑；因此，本件於97年3 月31日提起本件
    再審聲請時，揆諸前揭(二)說明，原審即本院96禁字第333 號
    民事裁定尚未確定，故本件聲請再審為不合法，應予駁回。
  (四)綜上所述，是本件再審之聲請，為不合法，應予駁回。
四、訴訟費用負擔之依據：民事訴訟法第78條。
中    華    民    國    97    年    12    月    31   日
                  家事法庭  法  官  郭慧珊
正本係照原本作成。
本件得抗告。
中    華    民    國    97    年    12    月    31    日
                            書記官  王少玲


司法院資訊處製作；財團法人民間司法改革基金會備份。
